【裁判字號】    89,重訴,53
【裁判日期】    890626
【裁判案由】    損害賠償
【裁判全文】
臺灣嘉義地方法院民事判決  八十九年重訴字第五十三號
    原      告  甲○○
    訴訟代理人  乙○○
    被      告  丙○○
右當事人間請求損害賠償事件，本院判決如左：
    主    文
被告應給付原告新台幣陸佰伍拾肆萬捌仟零參拾陸元及自民國八十九年三月二十八日
起至清償日止，按週年利率百分之五計算之利息。
原告其餘之訴駁回。
訴訟費用由被告負擔十分之七；餘由原告負擔。
本判決第一項於原告以新台幣陸拾伍萬元供擔保後，得假執行。
原告其餘假執行之聲請駁回。
    事    實
甲、原告方面：
  一、聲明：被告應給付原告新台幣壹仟零玖拾肆萬陸仟玖佰捌拾捌元，及自起訴狀
            繕本送達被告之翌日起至清償日止，按年息百分之五計算之利息，並願
            供擔保請准為假執行之宣告。
  二、陳述：
      （一）被告丙○○於民國（下同）八十八年五月五日晚上七時二十五分許，駕
            駛車牌號碼ＳＡ－五一二九號自用小貨車，沿嘉義市○○路由北往南方
            向行駛，其應注意汽車行駛至交岔路口時，轉彎車應讓直行車先行，且
            依當時情行又無不能注意之情事，竟疏於注意，未留意交岔路口車輛之
            動態，而冒然於路口右轉大同路，適有同向由原告駕駛車牌號碼ＷＧＶ
            －九八六號輕型機車直行駛至，被告見狀欲煞車已經來不及，其貨車右
            前門撞及上開機車，致機車倒地，使原告受有頭部外傷，顱內出血及左
            側偏癱之重大難治之重傷害，案經臺灣嘉義地方法院檢察署以八十八年
            度偵字第五三二五號過失傷害案件，對被告提起公訴，案繫  鈞院刑事
            庭審理中，爰依法提起刑事附帶民事訴訟起訴請求損害賠償。
      （二）按「因故意或過失不法侵害他人之權利者，負損害賠償責任」民法第一
            百八十四條定有明文。就民事侵權行為，因被告之過失行為，致原告重
            傷害，原告蒙受損害甚巨，茲臚列於后：
            Ａ、按「不法傷害他人之身體或健康者，對於被害人因此喪失或減少勞
                動能力增加生活上之需要時，應負損害賠償責任。」民法第一百九
                十二條第一項定有明文。本件因被告過失致原告受重傷害，除未來
                尚應支付之醫療費用保留請求外，原告迄金計支出醫療費用十三萬
                一千九百五十元，有收據八張及統一發票五張可佐，上開費用自應
                由被告賠償予原告。又因被告之過失行為，原告僱請看護四萬元之
                支出，為增加生活上之需要，亦應由被告負責賠償。
            Ｂ、被告於本件重傷害前受僱於進益汽車玻璃行，月薪二萬八千元，有
                薪資袋可稽。茲原告因本件事故致左側偏癱已終身不能從事任何工
                作一節，有行政院嘉義國軍退除役官兵輔導委員會嘉義榮民醫院診
                斷證明書可證，據臺灣省政府主計處編印台灣省居民簡易生命統計
                ，本省居民平均壽命男為七十二歲，原告係七十一年七月二十六日
                出生，略可工作至一百四十三年七月二十六日，則原告自得請求五
                十五年又二個月之工作損失，以每年工作損失為三十六萬六千元計
                算，按霍夫曼式計算並扣除中間利息，原告得一次請求賠償八百七
                十七萬五千零三十八元。
            Ｃ、按「不法侵害他人之身體、健康、名譽或自由者，被害人雖非財產
                上之損害，亦得請求賠償相當之金額」民法第一百九十五條第一項
                前段規定甚明。原告年僅十七歲，甫進入職場開創人生，卻以如此
                年輕即遭本件事故致左側偏癱終身不能工作，非僅已無能力賺錢維
                持家計，撫養奉侍雙親，甚追求美滿婚姻生活，日常生活反需依賴
                年邁母親照顧，精神上所受痛苦，自無可言諭。爰依右揭規定，請
                求精神上慰藉金賠償原告二百萬元，聊資慰藉。
  三、證據：提出臺灣嘉義地方法院檢察署八十八年度偵字第五三二五號起訴書影本
            、薪資袋影本、診斷證明書影本、看護費證明書各乙份及收據影本八張
            、統一發票影本五張。
乙、被告方面：
  一、聲明：駁回原告之訴。
  二、陳述：
      （一）對於原告提出之看護費、醫療費用、薪資證明、醫藥費等收據無意見。
            但另外由我投保之保險公司支付原告之醫院及看護費用合計九萬五千四
            百二十元及復健椅乙台四萬五千元，以上二筆款項及強制險一百萬元均
            由保險公司理賠予原告。
      （二）我的右側車門凹陷才是撞擊點，當時我已經完成右轉，警察的紀錄我車
            損害之部分為保險桿及葉子板，保險桿和葉子板脫落是因車門被撞才連
            帶脫落，該處並非撞擊點，車輛行車事故鑑定委員會之鑑定並不正確，
            刑事案件已聲明上訴中。
丙、本院依職權調取本院八十八年度交易字第二八四號過失傷害案件卷宗。
    理    由
一、本件原告於起訴狀送達於被告後即八十九年三月二十一日具狀聲明因原告增加支
    出看護費用四萬元而擴張應受判決事項之聲明為被告應給付原告一千零九十四萬
    六千九百八十八元，合於民事訴訟法第二百五十六條第二款之規定，不甚礙被告
    之防禦及訴訟之終結，自應准許之。
二、本件原告起訴主張被告於八十八年五月五日晚上七時二十五分許，駕駛車牌號碼
    ＳＡ－五一二九號自用小貨車，沿嘉義市○○路由北往南方向行駛，其應注意汽
    車行駛至交岔路口時，轉彎車應讓直行車先行，且依當時情行又無不能注意之情
    事，竟疏於注意，未留意交岔路口車輛之動態，而冒然於路口右轉大同路，適有
    同向由原告駕駛車牌號碼ＷＧＶ－九八六號輕型機車直行駛至，被告見狀欲煞車
    已經來不及，其貨車右前門撞及上開機車，致機車倒地，使原告受有頭部外傷，
    顱內出血及左側偏癱之重大難治之重傷害，爰依侵權行為之法律關係請求被告賠
    償醫療費用十七萬一千九百五十元；工作損失八百七十七萬五千零三十八元及精
    神慰藉金二百萬元。
三、被告則以伊之右側車門凹陷才是撞擊點，當時伊已經完成右轉，警察的紀錄伊車
    損害之部分為保險桿及葉子板，保險桿和葉子板脫落是因車門被撞才連帶脫落，
    該處並非撞擊點，車輛行車事故鑑定委員會之鑑定並不正確，而且刑事案件已聲
    明上訴中。伊投保之保險公司已理賠醫院及看護費用九萬五千四百二十元及復健
    椅四萬五千元及強制險一百萬元予原告等語置辯。
四、原告主張被告於八十八年五月五日晚上七時二十五分許，駕駛車牌號碼ＳＡ－五
    一二九號自用小貨車，沿嘉義市○○路由北往南方向行駛，殆行駛至與大同路交
    岔路口時，適與同向由原告駕駛車牌號碼ＷＧＶ－九八六號輕型機車撞擊，致機
    車倒地，使原告受有頭部外傷，顱內出血及左側偏癱之重大難治之重傷害等情，
    業經本院依職權調取本院八十八年度交易字第二八四號過失傷害案件卷宗查閱屬
    實，且有原告提出之診斷證明書影本乙紙附卷可稽，復為被告所不爭執，自堪信
    為真實。原告另主張上開車禍之發生係肇因於被告本應注意汽車行駛至交岔路口
    時，轉彎車應讓直行車先行，且依當時情行又無不能注意之情事，竟疏於注意，
    未留意交岔路口車輛之動態，而冒然於路口右轉大同路，始撞及同向行駛慢車道
    之原告所騎乘之ＷＧＶ－九八六號輕型機車等情，雖為被告所否認，並以上開情
    詞置辯。惟查：依卷附之照片觀之，被告所駕駛之自小貨車右側車門靠車頭部分
    留有遭撞擊之凹痕及烤漆脫落之痕跡，足證該處應為兩車之撞擊點無訛，如被告
    已經完成轉彎，始遭原告所騎之機車撞擊，則被告車門之凹陷點應該在右側車門
    靠往後車尾方向之位置，而不致於出現在緊靠車頭之部位，可見車禍當時，被告
    尚未完成右轉之動作即遭原告之機車撞擊。又原告係直行至世賢路與大同路之交
    岔路口而撞擊被告自小貨車之右前方車門接近車頭之位置，如原告當時車速緩慢
    ，且注意車前狀況，隨時採取不要之安全措施，則不致於發生本件車禍，從而原
    告騎乘機車未注意車前狀況，並採取必要之安全措施，亦有過失應可認定。本件
    車禍經送請臺灣省車輛行車事故覆議鑑定委員會鑑定結果亦同此認定。至偵查中
    檢察官送請臺灣省嘉雲區車輛行車事故鑑定委員會鑑定之結果認被告駕駛自小貨
    車，右轉彎車未讓右側慢車道直行之車輛先行，為肇事原因，原告無肇事原因，
    因與本院對於過失責任之認定不符，故不予採取。從而被告上開抗辯，不足採信
    。
五、按汽車行駛至交岔路口時，如同為直行車或轉彎車者，左方車應暫停讓右方車先
    行，道路交通安全規則第一百零二條第一項第二款後段定有明文。被告為汽車駕
    駛人，於上揭時、地駕車行經上開路段時，自應遵守前揭道路交通安全規則之規
    定，暫停讓右方車先行，而本件交通事故發生時雖係雨天，然夜間有照明，其所
    行經之路面濕潤而無缺陷、無障礙物，且視距良好，行車管制號誌動作正常，應
    無不能注意之情事，竟疏未注意，違反前揭規定，疏未暫停讓右方車輛先行，即
    冒然右轉通過上開交岔路口，致其所駕駛自小貨車撞及原告所騎乘之輕型機車，
    使原告受有上開重傷害，被告之行為顯有過失，被告抗辯其無過失云云，要不足
    採。又原告因而受有上開之重傷害與被告之過失行為間有相當因果關係，亦堪認
    定。
六、按「因故意或過失不法侵害他人之權利者，負損害賠償責任」；「不法傷害他人
    之身體或健康者，對於被害人因此喪失或減少勞動能力增加生活上之需要時，應
    負損害賠償責任。」；「不法侵害他人之身體、健康、名譽或自由者，被害人雖
    非財產上之損害，亦得請求賠償相當之金額」民法第一百八十四條、第一百九十
    二條第二項、第一百九十五條第一項分別定有明文。原告遭被告駕駛自小貨車因
    過失而撞傷，則原告依侵權行為法則起訴請求被告負損害賠償責任，即非無據。
    茲依原告主張賠償之項目及金額，應否准許，分述如下：
    （一）醫療費用部份：查原告因本件車禍受傷，而支出醫療費用及僱用看護照顧
    之看護費，合計十七萬一千九百五十元，固據原告提出收據影本八張及統一發票
    影本五張為證。惟其中之沐浴桶一個一萬二千元非屬必要之醫療費用；八十八年
    六月二十三日仁愛看護中心所開立之收據一萬元；八十八年六月七日、同年月十
    三日各五千元上開中心之看護費用及電動多功能復建椅四萬五千元，已由被告之
    投保之保險公司理賠予原告，均不得再予請求外，餘九萬四千九百五十元自屬增
    加生活上需要之費用，應由被告賠償原告。
    （二）工作損害金部分：原告主張受傷後，因左側偏癱，終身不能從事任何工作
    ，有行政院國軍退除役官兵輔導委員會嘉義榮民醫院診斷證明書可證；而原告原
    在進益汽車玻璃行任職，每月可領貳萬捌仟元之薪資，亦有薪資袋影本附卷可證
    。原告請求被告賠償此期間內之損失，自應准許。查原告係七十一年年七月二十
    六日生，自車禍發生日即八十八年五月五日之翌日起算至年滿六十五歲退休，尚
    有四十八年，依其月薪二萬八千元即年薪三十三萬六千元計算，按霍夫曼式計算
    並扣除中間利息，原告所得請求之金額為八百二十五萬九千三百八十七元（年別
    5%複式霍夫曼計算法（第一年不扣除中間利息），其計算式為：[336000*24.000
    00000（此為應受扶養47年之霍夫曼係數）+336000*0.16*（24.000000-00.00000
    000）]=0000000（小數點以下四捨五入）應予准許。原告請求賠償工作損害金，
    其超過上開金額部份之請求，不應准許。
    （三）精神慰藉金部分：原告因本件車禍受有頭部外傷顱內出血合併左側偏癱，
    ，言語表達困難等傷害，終身不能從事任何工作，日常生活需人扶助，精神受極
    大痛苦。被告係從事家電修理及買賣，家境小康，本院斟酌實際情況，及兩造之
    身分、經濟、地位，原告請求貳佰萬元，自嫌過高，應予核減為一百萬元，方
    屬公允，逾此數額之請求，為無理由。
七、按損害之發生或擴大，被害人與有過失者，法院得減輕賠償金額，或免除之，民
    法第二百十七條定有明文。本件車禍之發生，被告雨夜駕駛自小貨車，行經號誌
    路口轉彎後直行未讓右方直行車先行，為肇事主因；原告雨夜無照駕駛輕機車，
    行經號誌路口未注意車前狀況，為肇事次因，已如前述，即原告就本件車禍之發
    生與有過失，本院認原告應負十分之三之過失責任，被告則應負十分之七之過失
    責任，換言之原告僅得請求被告應賠償金額之十分之七，方屬允當。
八、綜上所述，本件原告所得請求之金額為九百三十五萬四千三百三十七元（即9495
    0+0000000+0000000=0000000）已見前述，從而依前述本院認定之過失相抵比例
    計算（原告應負之過失責任為十分之三，被告應負之過失責任為十分之七），原
    告因本件車禍所受損失而得向被告請求賠償之金額，於六百五十四萬八千零三十
    六元（0000000x70%=0000000.9元以下四捨五入）及自起訴狀繕本送達之翌日起
    （即八十九年三月二十八日）起至清償日止，按週年利率百分之五計算之法定利
    息範圍內，為有理由，應予准許。至逾此範圍所為損害金之請求為無理由，應予
    駁回。
九、原告陳明願供擔保，聲請宣告假執行，經核其勝訴部份，核無不合，爰酌定相當
    之擔保金額宣告之；其餘假執行之聲請，因訴之駁回而失所附麗，不予准許。
十、據上論結，本件原告之訴為一部有理由，一部無理由，依民事訴訟法第七十九條
    但書、第三百九十條第二項判決如主文。
中      華      民      國    八十九    年      六      月    二十六    日
~B臺灣嘉義地方法院民事庭
~B    法  官  曾文欣
右正本係照原本作成
如對本判決上訴須於判決送達後廿日內向本院提出上訴狀
中      華      民      國    八十九    年      六      月    二十七    日
~B    書記官  董秋平


司法院資訊處製作；財團法人民間司法改革基金會備份。
